【裁判字號】    88,易,1686
【裁判日期】    890225
【裁判案由】    詐欺等
【裁判全文】
臺灣高雄地方法院刑事判決                        八十八年度易字第一六八六號
    公  訴  人  臺灣高雄地方法院檢察署檢察官
    被      告  丙○○
    選任辯護人  謝仲瑜
                王進佳
右列被告因詐欺等案件，經檢察官提起公訴（民國八十七年度偵字第二一八四五號）
，本院判決如左：
    主  文
丙○○連續意圖為自己不法之所有，以詐術使人將本人之物交付，處拘役伍拾日，緩
刑貳年。
    事  實
一、丙○○意圖為自己不法之所有，並基於概括犯意，向某不詳投資顧問公司購買而
    取得一般商號之工商資料後，先以郵寄問卷詢問商店是否認勞工保險費、健康保
    險費過高，是否願意辦理調降云云，誘使商家回郵後，丙○○即自民國八十六年
    八月間起至八十七年七月間，依回郵資料，先後至陳素珍設於高雄市苓雅區苓雅
    市場二十八號之婦友舶來品總匯、黃福隆設於高雄市○○路二號之財神工程行及
    郁禾工程行、潘東來設於高雄市楠梓區○○○路二六一巷二十一號之春源花苑、
    郭萬在設於高雄市○○○路三五九號之茂升木材行等小型商店，公然冒用公務員
    官銜而佯稱係勞工保險局（以下簡稱勞保局）或中央健康保險局（以下簡稱健保
    局）人員，向負責人陳素珍、黃福隆之妻丁○○、潘東來之妻戊○○、郭萬在之
    妻乙○○○等人詐稱：可代為辦理調降勞保投保薪資及全民健保投保金額云云，
    可提供負責人身分證影本、印章、店章、營利事業登記證等資料由其填表代辦，
    並當場試算可降低之金額，致丁○○、戊○○、乙○○○等人誤信為真，陷於錯
    誤而分別交付新台幣（下同）一千至三千元不等之手續費予丙○○，丙○○並當
    場開立「勞工保險暨健康保險收據證明聯」為憑，藉以取信。嗣因丁○○等商店
    事後均未能調降保費，經向健保局查詢，始悉受騙。
二、案經法務部調查局高雄縣調查站移送臺灣高雄地方法院檢察署檢察官偵查起訴。
    理  由
一、訊據被告丙○○固坦承向前開商店之負責人收取費用代辦調降保費等情，且不否
    認「勞健保服務中心」乃其自創之名稱，既未設立登記，亦未受健保局或勞保局
    委託辦調降保費業務等情，惟矢口否認有何詐欺及冒用公務員官銜之犯行，辯稱
    ：伊從八十六年三、四月起受託代辦，有七、八十家辦成，並未冒稱健保局人員
    ，伊認這些商店應符合調降規定，不知為何無法辦理，沒有詐欺之意思云云。然
    查，右揭事實，業經被害人丁○○（偵卷第十五頁至十七頁）、戊○○（偵卷第
    二十頁至二十二頁、第二十八頁、第五十五頁、第五十六頁、本院八十八年五月
    二十七日訊問筆錄）、乙○○○（偵卷第二十九頁至三十一頁、第五十五頁、第
    五十六頁）、陳素珍（偵卷第十三頁）等人分別於法務部調查局高雄市調查處、
    檢察官偵訊及本院審理中指述綦詳，且有被告開立之「勞工保險暨健康保險收據
    證明聯」影本四紙、試算表、切結書、勞工保險投保薪資調整表等影本各一份附
    卷可稽；況被告向上述商店收取一千元至三千元不等之費用，表示代為辦理調降
    保費云云，事後未完成調降，亦未將所收取之費用退還被害人等情，業據被告供
    承在卷，被告與被害人等均不相識，若非被告冒稱係勞保局或健保局之公務員，
    被害人等豈會輕易交付金錢，委由被告代辦勞保或健保費用調降等手續？又證人
    庚○○、己○○、甲○○固於本院審理中證稱：於八十年、八十一年間委託被告
    辦理勞保費調降，辦妥後，被告收取一千餘元之費用等語，惟庚○○等人係於八
    十年間委託被告辦理勞保費用調降事宜，與本件被告向丁○○等人收取費用之時
    間，已相距六年餘，庚○○等人之證詞，與本件無關，無從採為有利於被告之認
    定。被告所辯顯係避重就輕之詞，不足採信。本件事證明確，被告犯行已堪認定
    。
二、核被告所為，係犯刑法第一百五十九條公然冒用公務員官銜罪及同法第三百三十
    九條第一項之詐欺取財罪。核被告所為數行為，均時間緊接，所犯罪名各自相同
    ，均顯係出於概括之犯意為之，為連續犯，均應依刑法第五十六條之規定以一罪
    論，並加重其刑。所犯上開二罪間有方法結果之牽連關係，請從較重之詐欺取財
    罪論處。審酌被告犯罪後，於本院審理中已分別退還被害人款項，並與乙○○○
    、潘東來達成民事和解，有郵政匯票、存證信函、和解書在卷可稽，所詐取之金
    額僅數千元，情節尚屬輕微等一切情狀，爰量處如主文所示之刑。又被告前未曾
    受有期徒刑以上刑之宣告，有臺灣高等法院被告全國前案紀錄表在卷可稽，因一
    時失慮，偶罹刑典，事後已與被害人和解，經此刑之宣告後，應知警惕而無再犯
    之虞，本院因認暫不執行其刑為當，予以宣告緩刑貳年，用啟自新。公訴意旨另
    以：被告以前開方式向陳素珍等四人以外之一百五十餘家商店詐取財物約五十餘
    萬元云云。訊之被告堅決否認有何詐欺犯行，本院復查無其他證據足資證明被告
    有向其他一百五十餘家商店詐取財物之行為，自難僅憑被告於高雄市調查處供稱
    ：約為一百五十人次以上辦理過調降費用云云，遽認其有詐欺犯行，此部分之行
    為不能證明被告犯罪，原應為無罪之諭知，惟公訴意旨認此部分與前開科刑部分
    有連續犯之裁判上一罪之關係，爰不另為無罪之諭知。
據上論斷，應依刑事訴訟法第二百九十九條第一項前段、刑法第五十六條、第一百五
十九條、第三百三十九條第一項、第五十五條、第七十四條第一款，罰金罰鍰提高標
準條例第一條判決如主文。
本案經檢察官郭慧珊到庭執行職務。
中      華      民      國      八十九      年    二    月    二十五    日
                                            臺灣高雄地方法院刑事第三庭
                                                法  官    涂裕洪
右為正本，係照原本作成，證明與原本無異。
如不服本判決，應於送達後十日內，向本院提出上訴狀。
                                                書記官    許麗珠
中      華      民      國      八十九      年    二    月    二十九    日
附錄本判決論罪之法條：
刑法第三百三十九條第一項
  意圖為自己或他人不法之所有，以詐術使人將本人或第三人之物交付者，處五年以
  下有期徒刑、拘役或科或併科一千元以下罰金。


司法院資訊處製作；財團法人民間司法改革基金會備份。
